臺灣高等法院刑事判決　　　　　　　　100年度上易字第890號
上　訴　人　臺灣臺北地方法院檢察署檢察官
被　　　告　林錫裕
上列上訴人因被告詐欺案件，不服臺灣臺北地方法院99年度易字
第2222號，中華民國100 年3 月31日第一審判決（起訴案號：臺
灣臺北地方法院檢察署99年度調偵字第819 號），提起上訴，本
院判決如下：
    主  文
上訴駁回。
    理  由
一、按不服地方法院之第一審判決而上訴者，應向管轄第二審之
    高等法院為之；上訴書狀應敘述具體理由；上訴書狀未敘述
    上訴理由者，應於上訴期間屆滿後20日內補提理由書於原審
    法院，逾期未補提者，原審法院應定期間先命補正；第二審
    法院認為上訴書狀未敘述理由或上訴有第362 條前段之情形
    者，應以判決駁回之，但其情形可以補正而未經原審法院命
    其補正者，審判長應定期間先命補正，刑事訴訟法第361 條
    、第367 條分別定有明文。所謂不服第一審判決之具體理由
    ，必係依據卷內既有訴訟資料或提出新事證，指摘或表明第
    一審判決有何採證認事、用法或量刑等足以影響判決本旨之
    不當或違法，而構成應予撤銷之具體事由，始克當之（例如
    ：依憑證據法則具體指出所採證據何以不具證據能力，或依
    憑卷證資料明確指出所為證據證明力之判斷如何違背經驗、
    論理法則）；倘僅泛言原判決認定事實錯誤、違背法令、量
    刑失之過重或輕縱，而未依上揭意旨指出具體事由，或形式
    上雖已指出具體事由，然該事由縱使屬實，亦不足以認為原
    判決有何不當或違法者（例如：對不具有調查必要性之證據
    ，法院未依聲請調查亦未說明理由，或援用證據不當，但除
    去該證據仍應為同一事實之認定），皆難謂係具體理由，俾
    與第二審上訴制度旨在請求第二審法院撤銷、變更第一審不
    當或違法之判決，以實現個案救濟之立法目的相契合，並節
    制濫行上訴（最高法院97年度台上字第892 號判決參照）。
    是以上訴人之上訴書狀或補提之上訴理由書，雖有敘述上訴
    理由，惟未具體敘述第一審判決有何違法或不當之情形，即
    與未敘述具體理由無異，其所為之上訴即不符合上訴之法定
    要件。
二、本件上訴人之上訴理由略以：被告林錫裕僅與證人俞緒諒簽
    訂意向書，並未接到訂單，依常情判斷，尚無急需資金進貨
    之需求，竟仍意圖為自己不法之所有，對告訴人高凱維施以
    詐術，謊稱已經收到訂單而有進貨資金需求等語，致告訴人
    陷於錯誤而借款予被告，被告所為顯已該當刑法之詐欺罪，
    原審認被告上述詐術僅為誇大之詞，顯有違誤，爰請求予以
    撤銷改判等語。
三、惟查：
  (一)按對第一審判決提起上訴時，需依卷內訴訟資料或提出新事
    證，具體指摘或表明第一審判決有何證據取捨、認事用法或
    量刑等足以影響判決本旨之不當或違法，而構成應予撤銷之
    具體事由，始合於上訴之具體理由。
  (二)經查：
  1.本件檢察官係依告訴人高凱維之指述、證人鍾崑元之證述及
    被告林錫裕之供述，同時參酌告訴人所提出之臺北富邦銀行
    匯款委託書影本，認被告有告訴人所指之詐欺犯行。而被告
    確有自告訴人處取得新臺幣170 萬元，此經被告坦承不諱，
    且被告僅與證人俞緒諒簽訂採購LED 之「意向書」，但最後
    並未進行LED 之採購等情屬實，然尚須深究被告向告訴人取
    得款項之原因，始得確定其是否有為自己或他人不法所有之
    意圖。
  2.原審法院依證人俞緒諒於原審之證述，認被告確與俞緒諒有
    進行買賣LED 之行為，一旦完成該項採購，被告大約可獲得
    一年一千餘萬元之利潤，惟嗣後因俞緒諒無法與其客戶訂定
    買賣契約，故俞緒諒未向被告為後續之採購。又原審法院依
    證人張克修、許水金、蔡曜光、林孟瑋等人於原審之證述，
    認被告向告訴人取得款項時，被告之公司雖已必須靠「融資
    買賣」等管道向外周轉，但仍有與證人張克修、許水金、蔡
    曜光所屬各公司進行正常之交易，並非毫無與廠商來往而無
    實質經營，足證被告係以消費借貸之法律關係向告訴人借得
    款項。參以商場上瞬息萬變，起落難測，交易得否順利進行
    ，尚涉有諸多不能恣意掌握之因素，而從商之人為求交易得
    以迅速且順利進行，必盡可能預先做好如資金調度、商品來
    源、物流方式等各項涉及順利交易之事前準備工作，而非待
    交易之契約成立後始進行調度資金、確認貨源、運送方式、
    安全取款等事項，如此不僅緩不濟急，更有造成商機延誤之
    虞，堪認被告向告訴人取得款項，並無為自己或他人不法所
    有之意圖，核與刑法第339 條第1 項詐欺取財罪之構成要件
    有間，無從成立該罪，此據原審詳載理由依據。
  3.上訴意旨猶執前詞指稱被告僅與證人俞緒諒簽訂意向書，尚
    未接到訂單，並無急需資金進貨之需求，竟對告訴人施以詐
    術，謊稱已有訂單而需進貨資金，顯該當詐欺罪云云，委不
    足採。是上訴人未依據卷內既有訴訟資料或提出新事證，指
    摘或表明第一審判決有何採證、認事用法或量刑等足以影響
    判決本旨之不當或違法，而構成應予撤銷之具體事由，足見
    本件上訴顯無具體理由而不合法定程式，應予駁回，並不經
    言詞辯論為之。
四、據上論斷，應依刑事訴訟法第367 條前段、第372 條，判決
    如主文。
中    華    民    國    100    年    4    月    29    日
                  刑事第四庭   審判長法  官  陳筱珮
                                     法  官  陳玉雲
                                     法  官  邱滋杉
以上正本證明與原本無異。
不得上訴。
                                     書記官  劉貞達
中    華    民    國    100    年    4    月    29    日